---
title: "Trabalho 2 de TGT410029 -- Leg. Territorial e PVG"
author:
- Willian Zonato
- Luiz Fernando Palin Droubi
date: "20 de agosto de 2018"
output:
  pdf_document: 
    includes:
      before_body: bbody.tex
      in_header: preamble.tex
    keep_tex: yes
    latex_engine: xelatex
    number_sections: yes
  html_document: default
---

```{r setup, include=FALSE}
knitr::opts_chunk$set(echo = FALSE, warning = FALSE, message = FALSE, 
                      out.width = "70%", fig.align = "center", fig.pos = "H")
library(appraiseR)
library(knitr)
library(kableExtra)
library(readxl)
library(dplyr)
library(stargazer)
library(car)
library(sp)
library(rgdal)
library(leaflet)
library(htmlwidgets)
library(webshot)
library(gstat)
library(automap)
library(lmtest)
library(mosaic)
library(strucchange)
library(nortest)
library(normtest)
library(corrplot)
library(raster)
type <- knitr::opts_knit$get("rmarkdown.pandoc.to")
options(digits = 10)
brformat <- function(x, decimal.mark = ",", big.mark = ".", digits = 2, nsmall = 2, scientific = FALSE, ...) {
  format(x, decimal.mark = decimal.mark, big.mark = big.mark, digits = digits, 
         nsmall = nsmall, scientific = scientific, ...)
}
reais <- function(prefix = "R$", ...) {
  function(x) paste(prefix, brformat(x, ...), sep = "")
}
porcento <- function (x) {
    if (length(x) == 0) 
        return(character())
    x <- plyr::round_any(x, scales:::precision(x)/100)
    paste0(x * 100, "\\%")
}
```

# Importação dos dados

a. Coordenadas

As coordenadas foram extraídas de arquivo .kml[^1] diretamente para o `r R.version.string`.

```{r, echo = c(1,2)}
source("E:\\Documents\\appraiseR\\R\\kml.R")
df <- read.kml("Sto_Amaro_4.kml", "Meus lugares")
df$z <- NULL
df$ID <- df$Name
df$Name <- NULL
df$Description <- NULL
df$layer <- NULL
df <- df[, c("ID", "N", "E")]
kable(head(df), digits = 2, format = type,
      format.args = list(big.mark = ".", decimal.mark = ","),
      booktabs = TRUE) %>%
  kable_styling(latex_options = "striped", position = "left")
```

[^1]: https://github.com/lfpdroubi/planta_valores/blob/master/Sto_Amaro_4.kml

b. Dados do Excel

Os dados da pesquisa de mercado foram lidos diretamente no `r R.version.string`.

```{r, echo = 1}
Dados <- read_excel("Dados.xlsx")
Dados$pavimentado <- factor(Dados$pavimentado, levels = c("sim", "nao"))
kable(head(Dados[, 1:9]), digits = 2,
      format.args = list(big.mark = ".", decimal.mark = ","),
      booktabs = TRUE)
```

c. Aglutinação dos dados

Posteriormente, os dados da pesquisa foram mesclados com as coordenadas dos dados. O conjunto de dados assim obtido pode ser visto na tabela \ref{tab:geo}

```{r, echo = 1}
data <- inner_join(df, Dados, by = "ID")
```


# Espacialização

a. Criação do conjunto de dados espaciais

Para a transformação dos dados em um conjunto de dados espaciais, basta informar ao \proglang{R} as colunas das coordenadas e o seu sistema de referência.

```{r geo, echo = 1:2}
coordinates(data) <- ~E+N
proj4string(data) <- CRS("+init=epsg:4326") # WGS 84
kable(data[, -c(10, 11)], digits = 2, 
      format.args = list(big.mark = ".", decimal.mark = ","),
      booktabs = TRUE, caption = "Dados com coordenadas geográficas (WGS-84)") %>%
  landscape()
miss <- is.na(data$Valor)
```

b. Escrita do Shapefile no disco

Foi escrito um *shapefile* no disco à partir do conjunto de dados espaciais, através da função \code{writeOGR}, do pacote \pkg{rgdal}.

```{r, echo = TRUE}
# Para escrever o shapefile no disco:  
 writeOGR(data, 
          dsn = "E:\\Documents\\UFSC\\Planta de Valores\\Trabalho", 
          layer = "dados",
          driver = "ESRI Shapefile",
          overwrite_layer = TRUE,
          delete_dsn = TRUE)
```

c. Conversão de unidades

O sistema de referência pode ser alterado através da função \code{spTransform}, do pacote \pkg{sp}. Por exemplo, para alterar para SIRGAS2000, basta informar o código EPSG deste sistema de referência (31997). Os dados com as coordenadas transformadas podem ser vistos na tabela \ref{tab:SIRGAS}.

```{r SIRGAS, echo = 1:2}
# Conversão de coordenadas para SIRGAS2000
CRS.new <- CRS("+init=epsg:31997")
dataSIRGAS2000 <- spTransform(data, CRS.new)
kable(dataSIRGAS2000[, -c(10, 11)], digits = 0, 
      format.args = list(big.mark = ".", decimal.mark = ","), 
      booktabs = TRUE, caption = "Dados com coordenadas em SIRGAS2000") %>%
  landscape() %>%
  kable_styling(full_width = TRUE)
```

# Confecção de mapas temáticos

Foram elaborados mapas temáticos de algumas variáveis pesquisadas, também com o auxílio do \proglang{R}. Nas figuras abaixo, o tamanho dos pontos foi escalonada de acordo com a escala de valor unitário para cada dado.

a. Topografia

Os terrenos foram classificados em plano (vermelho) e acidentado (azul), conforme pode ser visto na figura abaixo:

```{r mapa1, out.width="50%"}
# Create a palette that maps factor levels to colors
pal <- colorFactor(c("navy", "red"), domain = c("plano", "acidentado"))
## create map
m1 <- data %>% 
  leaflet() %>% 
  addProviderTiles(providers$CartoDB.Positron) %>% 
  addCircleMarkers(color = ~pal(topografia),
                   radius = ~10*as.vector(scale(VU)),
                   popup = ~ID,
                   label = ~ID,
                   stroke = FALSE,
                   fillOpacity = 0.5)
# HTML
#m1
# PDF
## save html to png
saveWidget(m1, "temp.html", selfcontained = FALSE)
webshot("temp.html", file = "Map1.png",
        cliprect = "viewport")
```

b. Pavimentação

Na figura abaixo, os dados podem ser vistos em função da pavimentação da frente do lote, se asfalto (azul), *blokret* (verde) e sem pavimentação (vermelho).

```{r mapa2, out.width="50%"}
# Create a palette that maps factor levels to colors
pal <- colorFactor(c("navy", "green", "red"), domain = c("asfalto", "blokret", "sem"))
## create map
m2 <- data %>% 
  leaflet() %>% 
  addProviderTiles(providers$CartoDB.Positron) %>% 
  addCircleMarkers(color = ~pal(pavimentacao),
                   radius = ~10*as.vector(scale(VU)),
                   popup = ~ID,
                   label = ~ID,
                   stroke = FALSE,
                   fillOpacity = 0.5)
# HTML
#m2
# PDF
## save html to png
saveWidget(m2, "temp.html", selfcontained = FALSE)
webshot("temp.html", file = "Map2.png",
         cliprect = "viewport")
```

c. Situação

Na figura abaixo, os dados de meio de quadra são vistos em azul e os dados de esquina em vermelho.

```{r mapa3, out.width="50%"}
# Create a palette that maps factor levels to colors
pal <- colorFactor(c("navy", "red"), domain = c("meio", "esquina"))
## create map
m3 <- data %>% 
  leaflet() %>% 
  addProviderTiles(providers$CartoDB.Positron) %>% 
  addCircleMarkers(color = ~pal(situacao),
                   radius = ~10*as.vector(scale(VU)),
                   popup = ~ID,
                   label = ~ID,
                   stroke = FALSE,
                   fillOpacity = 0.5)
# HTML
#m3
# PDF
## save html to png
saveWidget(m3, "temp.html", selfcontained = FALSE)
webshot("temp.html", file = "Map3.png",
         cliprect = "viewport")
```

# Ajuste do modelo OLS

Foi ajustado inicialmente um modelo linear com todas as variáveis pesquisadas:

```{r modelo, echo = TRUE}
fit <- lm(VU ~ Area + Geral + topografia + pavimentado + situacao, data = data)
```

# Diagrama de Box-Cox

De posse do modelo linear, foi feito o diagrama de Box-Cox, para pesquisar melhores transformações para a variável dependente.

```{r}
boxCox(fit)
```

# Modelo final

Após efetuadas as transformações necessárias, removidos os *outliers* e as variáveis insignificantes, chegou-se ao modelo descrito na tabela \ref{tab:fit}.

```{r, results='asis'}
fit <- update(fit, log(VU) ~ log(Area) + Geral + topografia, subset = -c(3, 21))
stargazer(fit, header = FALSE, type = type,
          title = "Coeficientes do modelo final",
          label = "tab:fit",
          report = "vcstp*", ci = TRUE, single.row = TRUE)
```

## Diagnóstico básico

```{r plotfit, fig.show='hold', out.width="34%", results='hide', fig.keep='all', fig.cap="Gráficos básicos do modelo"}
mplot(fit, system = "ggplot2", which = 1:6)
```

## Testes do modelo

### Homoscedasticidade

```{r}
bptest(fit)
```

### Normalidade

a. Teste de Pearson ($\chi^2$)

```{r chi2}
pearson.test(resid(fit))
```

b. Teste de Lilliefors (Kolgomorov-Smirnov):

```{r lilliefors}
lillie.test(resid(fit))
```

c. Teste de Shapiro-Wilk:

```{r shapiro}
shapiro.test(resid(fit))
```

d. Teste de Anderson-Darling:

```{r andersondarling}
ad.test(resid(fit))
```

e. Teste de Jarque-Bera:

```{r jarquebera}
jb.norm.test(resid(fit))
```


\newpage

f. Histograma

```{r histograma, fig.cap='Histograma dos resíduos padronizados', out.width="45%"}
res <- data.frame(residuals = rstandard(fit))
ggplot(res, aes(residuals)) + 
  geom_histogram(aes(y = ..density..), bins = 8) + 
  stat_function(fun = dnorm,
                args = list(mean = mean(res$residuals), sd = sd(res$residuals)),
                lwd = 2, col = 'red')
```

g. Teste K-S (Kolgomorov-Smirnov) [@KS]

```{r KS, fig.cap='Curva da função de distribuição acumulada (FDA) empírica', out.width="45%"}
# Ver https://rpubs.com/mharris/KSplot
sample1 <- rnorm(10000, 0, 1)
sample2 <- rstandard(fit)
group <- c(rep("Normal", length(sample1)), rep("Resíduos-Padrão", length(sample2)))
dat <- data.frame(KSD = c(sample1,sample2), group = group)
# create ECDF of data
cdf1 <- ecdf(sample1) 
cdf2 <- ecdf(sample2) 
# find min and max statistics to draw line between points of greatest distance
minMax <- seq(min(sample1, sample2), max(sample1, sample2), length.out=length(sample1)) 
x0 <- minMax[which( abs(cdf1(minMax) - cdf2(minMax)) == max(abs(cdf1(minMax) - cdf2(minMax))) )] 
y0 <- cdf1(x0) 
y1 <- cdf2(x0) 
ggplot(dat, aes(x = KSD, group = group, color = group))+
  stat_ecdf(size=1) +
    xlab("Resíduos") +
    ylab("ECDF") +
    #geom_line(size=1) +
    geom_segment(aes(x = x0[1], y = y0[1], xend = x0[1], yend = y1[1]),
        linetype = "dashed", color = "red") +
    geom_point(aes(x = x0[1] , y= y0[1]), color = "red", size = 4) +
    geom_point(aes(x = x0[1] , y= y1[1]), color = "red", size = 4) +
    ggtitle("Teste K-S (Kolgomorov-Smirnov)") +
    theme(legend.title=element_blank(),
          legend.position = "bottom")
```

\newpage

### Gráficos do modelo

a. Na mediana das variáveis

```{r, out.width="100%", fig.cap = "Gráficos dos regressores em função da variável dependente (em cada gráfico, os outros regressores estão em seus valores médios."}
p <- plotmod(fit, interval = "confidence", func = "log")
names <- names(p$plots)
for (name in names) {
  p$plots[[name]] <- p$plots[[name]] + scale_y_continuous(labels = reais(nsmall = 0))
}
p
```

\newpage

b. No ponto de avaliação

```{r, out.width="100%", fig.cap = "Gráficos dos regressores em função da variável dependente (em cada gráfico, os outros regressores estão com os valores reais do avaliando."}
p <- plotmod(fit, interval = "confidence", func = "log", 
             local =  list(Area = 360, Geral = "sim", topografia = "plano"))
names <- names(p$plots)
for (name in names) {
  p$plots[[name]] <- p$plots[[name]] + 
    scale_y_continuous(labels = reais(nsmall = 0))
}
p
```

\newpage
IV. Poder de Predição

```{r, out.width="50%", fig.cap = "Poder de Predição."}
power_plot(fit)
```
